【裁判字號】    89,易,478
【裁判日期】    890225
【裁判案由】    詐欺
【裁判全文】
臺灣高雄地方法院刑事判決                          八十九年度易字第四七八號
    公  訴  人  臺灣高雄地方法院檢察署檢察官
    被      告  甲○○
                乙○○
    選任辯護人  紀錦隆
                施旭錦
右列被告因詐欺案件，經公訴人提起公訴（八十八年度偵字第二九六九三號），本院
判決如左：
        主  文
甲○○共同意圖為自己不法之所有，以詐術使人將本人之物交付，處有期徒刑柒月。
乙○○共同意圖為自己不法之所有，以詐術使人將本人之物交付，處有期徒刑伍月，
緩刑年。
        事  實
一、甲○○與乙○○係夫妻關係，因甲○○曾擔任國民小學代課老師，而與同在教育
    界服務之丙○○之子謝國治認識。民國八十七年十二月二十一日，甲○○偕同乙○○前往高雄縣旗山鎮，巧遇謝國治，言談間，偶然自謝國治處得知高雄縣政府
    茂林鄉戶政事務所有一工友職務出缺，而丙○○有意安排其女謝玉玲擔任該工友
    職，遂認有機可乘，共同意圖為自己不法所有之犯意聯絡，由甲○○主動向謝國
    治表明可代為安排活動，經謝國治告以此事係由丙○○作主，乃於翌日主動撥打
    電話至丙○○位於高雄縣桃源鄉梅蘭村梅蘭巷十一號住處，向丙○○佯稱：伊任
    職高雄縣政府土木課，擔任技師職務，與縣長夫人私交甚篤，情同兄妹關係，可
    代其女兒謝玉玲向縣長及其夫人請託，惟需款項活動等語。使丙○○信以為真，
    陷於錯誤，接續於八十七年十二月下午、同年月二十八日及八十八年一月十六日
    ，分別在高雄縣鳳山市體育館交付新台幣（下同）十萬元及在高雄縣旗山鎮依次
    交付十五萬元及十萬元予甲○○夫婦收執，並於八十八年五月二十日，因誤信甲○○夫婦告以縣長已批註，受託活動之事順利完成，而應甲○○夫婦要索，交付
    酬謝金五萬元，前後共計交付四十萬元款項。嗣因甲○○夫婦遲無法促成謝玉玲
    順利獲取工友職務，使丙○○心生疑慮，乃向甲○○夫婦要求返還先前交付之款
    項，惟甲○○夫婦業將上開款項花用，致無法返還，而遲至八十八年七月二日，
    始以電匯方式返還四萬元，餘款迄未清償，丙○○始確悉受騙。
二、案經丙○○訴請台灣高雄地方法院檢察署檢察官自動偵查起訴。
        理  由
一、訊據被告甲○○固坦承於右揭時、地，偶然間，自謝國治處得知高雄縣茂林鄉戶
    政事務所有一工友職務出缺，並由告訴人處拿取四十萬元，其中三十五萬元，係
    作為安排謝玉玲擔任該工友職務缺之活動費用，另五萬元則作為報酬金。其後，
    將款項花用，僅於上開時、地，以電匯方式，返還四萬元予告訴人等情不諱；被
    告乙○○固坦承於右揭時、地，偕同甲○○巧遇謝國治後，自謝國治處得知茂林
    戶政事務有工友職務缺，並相偕前後向告訴人收取四十萬元款項，且該款項業已
    花用等情不諱，惟均否認有何共同詐欺犯行，甲○○辯稱：伊未向告訴人稱與縣
    長夫人很熟，情同兄妹，可代為安排活動等語。當初是告訴人主動要求伊代為活
    動關說，伊告以無把握，本不敢收取告訴人交付之款項。後來，告訴人說沒關係
    ，伊始勉強收下款項。迨無法順利辦成交付事項，伊要將款項退還告訴人時，是
    告訴人要伊暫將款項擺置，作為來日伺機活動之用，始未返還款項，並無任何詐
    欺犯行云云；乙○○辯稱：伊不知告訴人交付四十萬元款項作何用，並未詐騙告
    訴人云云。經查：
（一）被告如何於右揭時、地，自謝國治處得知高雄縣政府茂林鄉戶政事務所有一工
      友職務出缺，而告訴人有意安排其女謝玉玲擔任該工友職，遂認有機可乘，由
      甲○○主動向謝國治表明可代為安排活動後，旋於八十七年十二月二十二日主
      動撥打電話至告訴人前揭住處，向告訴人佯稱：伊任職高雄縣政府土木課，擔
      任技師職務，與縣長及其夫人私交甚篤，情同兄妹關係，可代告訴人向縣長及
      其夫人請託，惟需款項活動，使告訴人陷於錯誤，接續於上開時、地，交付四
      十萬元予被告，作為安排活動之用，暨其中五萬元，係因被告夫婦告以縣長已
      批註，受託活動之事順利完成，而應被告要索，交付之酬謝金，其後，因被告
      遲無法促成謝玉玲順利獲取工友職務，告訴人乃向被告要求返還先前交付之款
      項，惟被告業將款項花用，遲至八十八年七月二日，始以電匯方式返還四萬元
      ，餘款迄未清償等情，迭據告訴人於偵、審中指訴：「第一次十萬（元），第
      二次十五萬（元），第三次十萬（元），第四次五萬（元），第一次是八十七
      年十二月．．第二次同年十二月二十八日，第三次八十八年一月十六日，第四
  次八十八年五月二十日都拿現金」、「（沒辦成，為何不覺得奇怪？）他都說
      尚未辦好」（見偵卷第二十六頁背面）等語；「．．甲○○在梅蘭村（筆錄誤
      載為梅蘭鎮）作過代課老師，所以認識我小孩（謝國治），甲○○夫婦去旗山
      找謝國治玩，謝國治說茂林鄉戶政缺工友，被告二人打電話告訴謝國治說與縣
      長夫人如同兄妹很熟悉，可幫忙，謝國治說畏與丙○○接觸，被告甲○○打電
      話予我（八十七年十二月二十二日）上午，他稱與縣長、縣長夫人很熟，且在
      土木課擔任技師，說需要十萬元，下午我在鳳山體育館將十萬元交被告二人，
      後來．．二十日．．他們打電話給我說十萬元不，還需要十五萬（元），我
      在旗山鎮領了十五萬（元），又交予被告二人十五萬（元），八十八年一月十
      六日告二人稱縣長夫人旁邊有位姓詹、姓鍾的秘書要十萬（元），我又去旗山
      鎮提款十萬元予被告二人，八十八年五月二十日下午，被告二人去旗山找謝國
      治，他們已將謝玉玲之簡歷表送縣長了，且已批註了，事情已成了，需要五萬
      元跑路費（報酬金）」（見本院審判筆錄）等情綦詳。其中關於前後交付四十
      萬元予被告係作為安排活動謝玉玲獲取茂林鄉戶政事務所工友職缺之款項，並
      被告因為始終無法安排謝玉玲擔任工友職務，經告訴人要求退款後，始返還四
      萬元乙節，核據甲○○供承如上，已徵告訴人指述情事非虛，堪予認定。此外
      ，參酌甲○○於偵、審中供承：「．．有天他兒子告訴我說茂林鄉公所有個缺
      要我幫忙，我確實有向他拿四十萬元，有辦但未辦成，錢我拿去洗腎．．」、
      「（是否有管道可幫忙？）我是有聽說的，但我與縣長並不熟，只是以看過他
      」（見偵卷第二十五頁背面及第二十六頁）等語；「．．三十五萬（元）辦謝
      玉玲順利成為戶政工友活動費，五萬元是算作跑路錢」、「（有向縣長及其夫
      人提起幫忙謝玉玲擔任工友一事？）我與縣長、縣長夫人不熟，也沒提起這事
      」、「，，．四十萬（元）是丙○○交給我，是分四次交給我的」（見本院審
      判筆錄）等情。暨乙○○於偵、審中供承：「我們發現沒能力辦時，有要還告
      訴人錢，但他堅持錢放我這兒，後因急需錢，才用掉」、「（過程中，有無與
      告訴人談過？）有的，我都知道此事」（見偵卷第二十六頁）等詞；「我與甲○○去旗山玩，遇謝國治，謝國治說茂林戶政有個缺．．」（見本院審判筆錄
      ）等情，顯見被告告訴人分四次拿錢目的，係試圖要去辦理謝玉玲擔任工友職
      缺之活動費用，猶徵告訴人所述實在。堪認本件係被告夫婦聽聞高雄縣政府茂
      林鄉戶政事務所有一工友職務出缺，而以：伊任職高雄縣政府土木課，擔任技
      師職務，與縣長夫人私交甚篤，情同兄妹關係，可代為請託無訛，是被告以上
      揭情詞置辯，即非可採。
（二）又被告與高雄縣政府縣長或其夫人不熟，亦未曾向縣長或其夫人活動關說，俾
      使謝玉玲易於擔任茂林鄉戶政事務所工友職缺乙節，亦據被告供述在卷，堪可
      認定。則被告既與高雄縣政府縣長或其夫人不熟，且未曾就謝玉玲爭取擔任茂
      林鄉戶政事務所工友職缺乙事，向縣長或其夫人關說活動，顯見被告根本無能
      力，亦無心為告訴人之女安排活動爭取工友職缺甚明。乃被告猶以上開情詞，
      向告訴人詐稱，使告訴人誤信被告有能力及信心代為活動爭取工友職缺，足徵
      被告係意圖不法所有，而向告訴人施用詐術，使告訴人陷於錯誤，致為一定金
      錢財物之交付。況告訴人復於八十八年五月二十日，交付五萬元予被告，係作
      為被告完成謝玉玲工友職務安排活動之報酬金等情，亦如上述。而按被告係於
八十七年十二月二十二日第一次收取告訴人交付之十萬元款項，以便供作安排
      職務費用，迄至八十八年五月二十日止，相距已達近五個月，乃被告猶向告訴
      人誑稱業已完成工友職務按排之事，益徵被告具有不法所有意圖，而積極向告
      訴人施用詐術，陷告訴人於錯誤灼然。再者，該五萬元之交付，亦係基於被告
      施用詐術，致告訴人陷於錯誤使然，同堪認定。
（三）末者，復有被告返還四萬元款項之郵政匯票影本及信封影本各一紙在卷可稽。
      綜上，被告意圖不法所有，施用詐術，致告訴人陷於錯誤，而為一定財物之交
      付事證明確，犯行堪予認定。本件被告犯罪事證已明，被告聲請再傳訊證人謝
      國治以查明究係告訴人或被告主動提及上開工友職缺，要求活動；暨被告係被
      告拿取前揭四十萬元款項等情，核無必要，併此敘明。
二、核被告所為，係犯刑法第三百三十九條第一項之詐欺取財罪。又被告詐欺目的單
    一，是其分次取款，應係單一犯罪行為下之數個接續行為，核僅受刑法單一評價
    ，為單純一罪。再被告間就前揭犯行有犯意聯絡及行為分擔，核為共同正犯。爰
    審酌被告意圖不法所有，利用可代為安排活動工友職務方式，施用詐術，使告訴
    人陷於錯誤，致前後交付四十萬元之財物，方法、手段非惟違背社會善良風俗，
    亦肇致社會大眾不勞而獲之不正常心態，惡性非輕，所生損害不小，犯後復否認
    犯行，未見悔意，暨迄今未與告訴人達成和解，返還其餘三十六萬元之款項，本
    應從重量刑，惟念甲○○患有尿毒症及糖尿病，乙○○受有頭部外傷等情，分別
    有長庚紀代醫院及高雄醫學院附設中和紀念醫院診斷證明書二紙在卷可稽，身體
    均欠佳，並乙○○在本件犯罪行為中，係基於次要地位，犯罪情狀較輕，且被告
    二人均無犯罪前科紀錄，有台灣高雄地方法院檢察署刑案資料查註紀錄表及台灣
    高等法院被告全國前案紀錄表在卷可按，素行良好等一切情狀，從輕量處如主文
    所示之刑。又查乙○○未曾受有期徒刑以上刑之宣告，此有上揭刑案資料查註紀
    錄表在卷可按，其因一時貪念、失慮，致觸犯本件犯行，既經此偵、審程序及罪
    、刑宣告之教訓，當知所警惕，本院參酌其於本件犯罪行為中，係基於次要地位
    ，犯罪情狀較輕，認無再犯之虞，則前開對其刑之宣告，自以暫不執行為適當，
    爰併宣告緩刑如主文所示，以啟自新。
據上論斷，依刑事訴訟法第二百九十九條第一項，刑法第二十八條、第三百三十九條
第一項、第七十四條第一款，罰金罰鍰提高標準條例第一條前段，判決如主文。
本案經檢察官洪信旭到庭執行職務。
中      華      民      國    八十九    年      二      月    二十五    日
                                      臺灣高雄地方法院刑事庭
                                          法  官  李昭彥
右正本證明與原本無異。
如不服本判決，應於判決送達後十日內，向本院提出上訴狀。
                                          書記官  李良倩
中      華      民      國    八十九    年      三      月      二      日
附錄本判決論罪科刑之法條：
刑法第三百三十九條第一項：
意圖為自己或第三人不法之所有，以詐術使人將本人或第三人之物交付者，處五年以
下有期徒刑、拘役或科或併科一千元以下罰金。


司法院資訊處製作；財團法人民間司法改革基金會備份。
